【裁判字號】    98,台上,5660
【裁判日期】    981001
【裁判案由】    強盜
【裁判全文】
最高法院刑事判決            九十八年度台上字第五六六０號
上  訴  人  甲○○
選任辯護人  蔡敬文律師
上列上訴人因強盜案件，不服台灣高等法院台南分院中華民國九
十六年五月十四日第二審判決（九十六年度上訴字第二九二號，
起訴案號：台灣台南地方法院檢察署九十五年度偵字第八二八六
號），提起上訴，本院判決如下：
    主  文
上訴駁回。
    理  由
按刑事訴訟法第三百七十七條規定，上訴於第三審法院，非以判
決違背法令為理由，不得為之。是提起第三審上訴，應以原判決
違背法令為理由，係屬法定要件。如果上訴理由書狀並未依據卷
內訴訟資料，具體指摘原判決不適用何種法則或如何適用不當，
或所指摘原判決違法情事，顯與法律規定得為第三審上訴理由之
違法情形，不相適合時，均應認其上訴為違背法律上之程式，予
以駁回。本件原判決綜合全部卷證資料，認上訴人甲○○有其事
實欄所載之犯行，已詳敘所憑之證據與認定之理由。就上訴人辯
稱：上訴人被林聰傑、郭淙彬持鐵管擊打頭部，因以左手護住頭
部，左手也被打骨折，受傷情形嚴重，始假裝昏倒，乘機逃離現
場，並未出手毆打林聰傑、郭淙彬，郭淙彬所受右眼鞏膜下出血
及右眼鞏膜擦傷，與一般用手擊打之傷勢不符云云，認不足採信
，於理由內予以指駁、說明甚詳。因而撤銷第一審之科刑判決，
改判仍論處上訴人竊盜，因脫免逮捕，而當場施以強暴罪刑。上
訴意旨略稱：關於郭淙彬如何受傷？上訴人逃跑時警察來了沒？
上訴人行竊被林聰傑發現時，有無對其施以攻擊？上訴人被林聰
傑、郭淙彬抓住之前、後，究竟揮拳攻擊一人或二人？上訴人於
脫免逮捕時，有無對林聰傑、郭淙彬施強暴、脅迫？以上諸爭點
，林聰傑、郭淙彬之陳述不相一致，原審未究明瑕疵，即以此二
人之警詢、偵查及第一審證言，資為論罪之唯一證據，而未有其
他補強證據以擔保其陳述之真實性，有不適用法則之違法；第一
審行交互詰問時，命上訴人退庭，待林聰傑、郭淙彬陳述完畢，
始命上訴人入庭閱覽筆錄，並未讓上訴人有詰問之機會，林聰傑
、郭淙彬之該證言自不得作為判斷之依據，仍予採用，有不適用
法則之違誤；依林聰傑、郭淙彬之證言，僅能證明上訴人強行離
開時，與彼等發生推拉，原判決擴張為推打，有證據上理由矛盾
之違失；上訴人之傷係被林聰傑、郭淙彬持鐵管毆打所致，原判
決對此有利之證據未詳加勾稽，未探究上訴人之行為是否已達至
使不能抗拒之程度，有違經驗法則，並有理由不備之疏失；上訴
人竊取一條電纜線，即被林聰傑、郭淙彬打得半死，犯罪情狀實
堪憫恕，原審未依刑法第五十九條規定酌減其刑，亦有可議云云
。惟查：(一)、犯罪事實之認定，證據之取捨及其證明力如何，乃
事實審法院自由判斷之職權，如其取捨不違背經驗法則與論理法
則，即不得指為違法，而據為上訴第三審之理由。且經驗與論理
法則等證據法則，俱屬客觀存在之法則，非當事人主觀之推測，
若僅憑上訴人之主觀意見，漫事指為違背經驗與論理等證據法則
，即不足以辨認原判決已具備違背法令之形式。原判決依憑上訴
人之部分自白，證人林聰傑、郭淙彬、乙○○之證言，贓物認領
保管單、郭淙彬之診斷證明書，暨第一審之勘驗筆錄等證據資料
，認定上訴人有竊盜得手後，為脫免逮捕，對林聰傑、郭淙彬實
施拉扯推打之強暴行為，使郭淙彬右眼鞏膜下出血及右鞏膜擦傷
，始得逃脫之犯行，已說明本於調查所得心證，分別定其取捨而
為事實判斷之理由。並就確認之事實，說明上訴人非僅單純掙脫
逮捕，尚揮拳毆打，對林聰傑、郭淙彬積極施以強暴行為，且於
警察到場前已掙脫逃離現場，上訴人受傷之診斷證明書等證據不
能為其有利證明之論據。所為論斷，核無違背客觀存在之經驗法
則與論理法則，自屬原審採證、認事之適法職權行使，不容任意
指摘，亦無上訴意旨所指專以林聰傑、郭淙彬之證言為唯一論罪
依據，或判決理由不備、矛盾之情事。(二)、依卷內筆錄所載，第
一審法院之審判長訊問林聰傑、郭淙彬如上訴人在庭，能否自由
陳述？林聰傑表示其會緊張，郭淙彬表示「有一點」，審判長乃
於聽取檢察官及辯護人意見後，依刑事訴訟法第一百六十九條規
定，命上訴人退庭，由檢察官與辯護人對林聰傑、郭淙彬行交互
詰問畢，再命上訴人入庭閱覽該陳述筆錄，又讓上訴人先提出其
欲詰問林聰傑、郭淙彬之問題後，再命上訴人退庭，待林聰傑、
郭淙彬逐一回答完畢，復命上訴人入庭閱覽筆錄並表示意見，有
審判筆錄在卷可稽。上訴人及其辯護人既已行使詰問權，第一審
法院踐行之訴訟程序即無違法。(三)、證人之供述前後稍有不符或
相互間有所歧異，究竟何者為可採，事實審法院非不可本於經驗
法則與論理法則，斟酌其他情形，作合理之比較，定其取捨，若
其基本事實之陳述與真實性無礙時，仍非不得予以採信，非謂一
有不符或矛盾，即認其全部均不可採信；因之，證人之供述前後
縱有出入，事實審法院依憑證人前後之供述，斟酌其他證據，本
於經驗法則與論理法則，取其認為真實之一部，作為論罪之證據
，自屬合法。林聰傑、郭淙彬之警詢、偵查及審判之陳述細節雖
稍有出入，然就犯罪基本事實之陳述仍相一致，原審予以採信，
不得指為違法而據為合法之第三審上訴理由。(四)、刑法第三百二
十九條擬制為強盜罪之強暴、脅迫構成要件行為，依司法院釋字
第六三０號解釋意旨，指達於使人「難以抗拒」之程度而言，不
以「至使不能抗拒」為必要。依原判決認定之事實，林聰傑、郭
淙彬發現上訴人竊盜電纜後，叫上訴人不要跑，等警察來處理，
上訴人突然揮拳毆打林聰傑、郭淙彬，使郭淙彬右眼受傷，林聰
傑因閃避得宜，始未受傷，林聰傑、郭淙彬拉住上訴人不讓其逃
跑，仍被強力掙脫逃逸。且第一審勘驗結果，上訴人身材高大魁
梧，林聰傑、郭淙彬均矮小瘦弱，從而原判決認上訴人為脫免逮
捕，對林聰傑、郭淙彬實行之拉扯推打等行為，已符合該罪之犯
罪構成要件，於法即無不合。上訴意旨認需達不能抗拒程度，核
屬對法律之誤解。(五)、刑法第五十九條減輕其刑之規定，必須犯
罪另有其特殊之原因與環境等，在客觀上足以引起一般同情，認
為即予宣告法定最低刑期，猶嫌過重者，始有其適用，屬事實審
法院得依職權審認、裁量之事項。原審未認上訴人本件犯行客觀
上有何足以引起一般同情之可堪憫恕情形，乃未適用該規定酌減
其刑，自不生違背法令之問題。其餘上訴意旨，就屬原審採證、
認事職權之適法行使及原判決已說明事項，徒憑己見，任意指摘
為違法，且仍為單純事實之爭執，均非適法之第三審上訴理由。
應認本件上訴違背法律上之程式，予以駁回。
據上論結，應依刑事訴訟法第三百九十五條前段，判決如主文。
中    華    民    國  九十八  年    十    月    一    日
                      最高法院刑事第十三庭
                          審判長法官  賴  忠  星
                                法官  呂  丹  玉
                                法官  吳      燦
                                法官  施  俊  堯
                                法官  蔡  名  曜
      本件正本證明與原本無異
                                      書  記  官
中    華    民    國  九十八  年    十    月    六    日
                                                      K


司法院資訊處製作；財團法人民間司法改革基金會備份。
